【裁判字號】    97,聲再,346
【裁判日期】    971023
【裁判案由】    違反槍砲彈藥刀械管制條例等
【裁判全文】
臺灣高等法院刑事裁定                 97年度聲再字第346號
再審聲請人
即受判決人  甲○○原名郭弘偉.
                    （現於臺灣臺北監獄執行中）
上列受判決人因強盜等案件，對於最高法院九十七年度台上字第
二００二號，中華民國九十七年五月十五日第三審確定判決（本
院九十六年度重上更(三)字第一三一號，臺灣臺北地方法院九十
年度訴字第七四五號；起訴案號：臺灣臺北地方法院檢察署九十
年度偵字第一二二二七、一二三一五號，併辦案號：九十年度偵
字第一四二二九號），聲請再審，本院裁定如下：
    主  文
再審之聲請駁回。
    理  由
一、聲請意旨略以：
（一）原確定判決指聲請人即受判決人甲○○有共同暴力脅迫之
      強盜案件，認事用法，顯有未洽：
  １、聲請人並未與其他人共同被告犯本件強盜罪，聲請人於民
      國九十年七月二十四日因開車前往同案被告黃金生處，並
      搭載同案被告黃金生前往被害人葉永堂處，始糾葛其中。
      惟聲請人之家境狀況、經濟能力均正常，此有聲請人之九
      十年度營利事業投資人明細表、聯喬有限公司股東名冊及
      營業人銷售額與稅額申報書在卷可稽，故依聲請人個人或
      公司之經濟狀況，實無犯罪之必要。
  ２、若聲請人與共犯間在犯罪前有相當之聯絡，則對於犯罪前
      後及過程中必有計劃，無須另行再作其他指示或表示，此
      觀原審卷第二一一至二一四頁會客錄音記錄自明，故原審
      將聲請人與其他同案被告論以共同正犯，有待商榷。
  ３、聲請人自始即不認識被害人葉永堂，此由歷次偵審筆錄中
      可知，聲請人並未對被害人提出任何求償之要求，亦未對
      被害人施以脅迫或暴力，而發生本案之結果又非聲請人所
      能預見，聲請人既未從中獲取任何利益，如何能論聲請人
      參與本件強盜犯罪。
（二）本案尚有諸多證據未經調查：
  １、被害人葉永堂在未經共同被告黃金生同意下，私自盜用其
      身分創設「金永達國際有限公司」（下稱金永達公司），
      該公司之創設本身即為不法之行為；又金永達公司創設後
      ，是否從事違法行為，應須了解；被害人葉永堂所言是否
      真實，亦有待調查。另九十年八月二十一日地方法院審理
      筆錄第十九頁中，被害人葉永堂曾提及：願意聘僱黃金生
      為員工，每月支付一定薪資等語，顯見本件強盜案件僅係
      雙方單純之賠償事件協商而已，原判決未予詳查，有應調
      查而未調查之瑕疵，且違反對被告有利、不利之事項均應
      予以注意之規定。
  ２、原判決認定共犯黃金生曾多次嘗試獨自以和平方式，找被
      害人葉永堂協商賠償事宜，但因被害人葉永堂邀同具黑道
      背景之黃承國介入，協商因而破裂，同案被告黃金生始違
      法製造槍械，又趁聲請人造訪時邀約一同前往被害人葉永
      堂處協商，此無非係想藉人多助長聲勢，為情理之常，難
      謂不法。
  ３、既然被害人葉永堂利用具黑道背景之人處理類似事件，則
      其身分背景即須調查了解。據悉被害人葉永堂曾經營或涉
      嫌地下金融案件接受過偵辦，既然被害人葉永堂之身分特
      殊又交往複雜，其所謂之陳述自然有穿鑿附會之嫌，法院
      更應落實調查工作，此嚴重關係到聲請人之權益，非可由
      原審法院任意主張何種證據可採、何種證據不可採，如此
      判斷，恐有違採證主義。而共犯黃金生業已自裁，但其身
      亡之真實原因為何，是否抗議司法採證不公，或係另有隱
      情，尚待了解。
  ４、本案為單純之賠償協商，此由共犯黃金生之警訊筆錄可知
      。而被害人葉永堂於警詢筆錄及地院庭訊筆錄中，均表示
      聲請人未對其施予暴力及脅迫，是原審法院遽以推論方式
      將聲請人定為共同強盜，實有不當。
（三）綜上所述，原判決之採證程序違法，對諸多有利聲請人之
      證據漏未調查，嚴重影響聲請人之權益，爰依刑事訴訟法
      第四百二十條第六款之規定聲請再審。
二、按刑事訴訟法第四百二十條第一項第六款規定：因發現確實
    之新證據，足認受有罪判之人應受無罪、免訴、免刑，或輕
    於原判決所認罪名之判決者，得聲請再審。而本款所謂「發
    現確實之新證據」，係指該證據於事實審法院判決前已經存
    在，為法院或當事人所不知，不及調查斟酌，至其後始行發
    見，且就證據本身形式上觀察，固不以絕對不須經過調查程
    序為條件，但必須顯然可認為足以動搖原有罪確定判決，而
    為受判決人無罪、免訴、免刑，或輕於原判決所認罪名之判
    決者為限；故受理聲請再審之最後事實審法院，應就聲請再
    審理由之所謂「新證據」，是否具備事實審判決前已經存在
    ，為法院、當事人所不知，事後方行發現之「新規性」，及
    顯然可認足以動搖原有罪確定判決，而對受判決人為有利判
    決之「確實性」二要件加以審查，為判斷應否准予開始再審
    之準據，倘未兼備上開二種再審新證據之特性，即不能為再
    審之原因（最高法院八十五年度台抗字第三０八號判決意旨
    參照）。
三、本件聲請人甲○○聲請意旨指述關於聲請人經濟狀況之證明
    、判決書與起訴書內容及警詢、偵查、審判等筆錄，均係法
    院就案內所有證據本於調查所得心證，分別定其取捨而為事
    實之判斷，屬職權之行使；又證據之證明力，亦即證據之價
    值判斷，由法院本其自由心證為之，屬合法行使。原確定判
    決依調查所得之證據認定聲請人犯行，業於判決書內詳予論
    述認定理由，況上開證人之證詞係屬本案判決當時已經存在
    之事證，且為本案判決確定前所已知，非判決後始發現，並
    不具「嶄新性」，自非刑事訴訟法第四百二十條第一項第六
    款所規定之「確實之新證據」，揆諸首開判例意旨，不得以
    此事證作為再審理由。是上開聲請意旨所陳各節，均係聲請
    人個人之主觀意見，就本院前述判決採證認事之職權行使再
    為爭執，既非屬刑事訴訟法第四百二十條第一項第六款所規
    定之「確實之新證據」，自不得據以聲請再審，聲請人執此
    聲請再審為無理由，應予駁回。
據上論斷，依刑事訴訟法第四百三十四條第一項裁定如主文。
中    華    民    國    97    年    10    月    23    日
                  刑事第四庭  審判長法  官  陳筱珮
                                    法  官  陳玉雲
                                    法  官  鄭水銓
以上正本證明與原本無異。
如不服本裁定，應於收受送達後五日內向本院提出抗告狀。
                                    書記官  劉貞達
中    華    民    國    97    年    10    月    23    日


司法院資訊處製作；財團法人民間司法改革基金會備份。
